【裁判字號】    99,易,1084
【裁判日期】    990831
【裁判案由】    詐欺
【裁判全文】
臺灣高雄地方法院刑事判決              99年度易字第1084號
公  訴  人  臺灣高雄地方法院檢察署檢察官
被      告  甲○
上列被告因詐欺案件，經檢察官提起公訴（99年度偵字第6068號）
，及移送併辦（99年度偵字第14099號）本院判決如下：
    主  文
甲○幫助犯詐欺取財罪，處有期徒刑參月，如易科罰金，以新臺
幣壹仟元折算壹日。
    事  實
一、甲○可預見交付金融機構帳戶之提款卡與他人使用，有供作
    財產犯罪用途之可能，而一般人取得他人帳戶提款卡之目的
    甚多在於取得贓款及掩飾犯行不易遭人追查，仍基於幫助詐
    欺取財犯行之不確定犯意，於民國98年6 月間，在高雄市○
    ○路及中華路口之「麥當勞速食餐廳」附近，將其申辦之中
    國信託商業銀行前鎮簡易型分行帳號000000000000號帳戶（
    系爭帳戶）之提款卡及密碼，交付由真實姓名、年籍不詳之
    詐欺集團成員使用。嗣該詐欺集團成員取得上開中信銀行帳
    戶後，即意圖為自己不法之所有，於98年6 月10日下午9 時
    許，在網路聊天室向乙○○誆稱要與其援交，並以電話指示
    乙○○至ATM 操作列印交易明細表以確定職業才可進行援交
    云云，致乙○○陷於錯誤而依詐欺集團成員指示，於98年6
    月12日下午6 時35分許及同日下午6 時39分許，分別匯款新
    臺幣（下同）19,000元及2,000 元至甲○所有之系爭帳戶內
    。嗣乙○○知悉受騙報案，經警循線查悉上情。
二、案經高雄縣政府警察局鳳山分局報告臺灣高雄地方法院檢察
    署檢察官偵查起訴及移送併辦。
    理  由
一、按被告以外之人於審判外之言詞或書面陳述，除法律有規定
    者外，不得作為證據；又被告以外之人於審判外之陳述，雖
    不符刑事訴訟法第159 條之1 至第159 條之4之 規定，而經
    當事人於審判程序同意作為證據，法院審酌該言詞陳述或書
    面陳述作成時之情況，認為適當者，亦得為證據，刑事訴訟
    法第159 條第1 項、第159 條之5 第1 項定有明文。經查，
    本判決所引用之各項證據資料，其屬於被告以外之人於審判
    外之言詞、書面陳述者，均據被告於審判程序同意作為證據
    （見院一卷第16頁），本院審酌上開證據作成時之情況，亦
    無不當取供等情形，認為以之作為本案之證據亦屬適當，依
    刑事訴訟法第159 條之5 第1 項之規定，應均有證據能力，
    先予敘明。
二、訊據被告甲○固不否認有將其申辦系爭帳號之提款卡、密碼
    交給真實姓名年籍均不詳之成年男子，惟矢口否認有上揭犯
    行，辯稱：我係看報紙上之廣告打電話去應徵工作，對方說
    薪資轉帳需要提供提款卡，我才會將提款卡及密碼交給對方
    ，並沒有幫助詐欺之犯行云云。經查：
  (一)上揭被告將其系爭帳號之提款卡、密碼等資料，交付予真實
    姓名年籍均不詳之成年男子，致該男子所屬之詐騙集團以被
    告之系爭帳號及上開方式，向被害人乙○○詐欺共21,000元
    得逞之事實，除為被告所不爭執外，核與證人即被害人乙○
    ○於警詢中證述遭詐騙而將金錢轉入被告系爭帳號之情節相
    符，並有高雄縣政府警察局鳳山分局五甲派出所受理詐騙帳
    戶通報警示簡便格式表、內政部警政署反詐騙案件紀錄表各
    1 份（警卷第4 至6 頁）、中國信託商業銀行股份有限公司
    98年6 月29日函（警卷第18至20頁）、中國信託商業銀行股
    份有限公司98年7 月28日函（臺中警卷第12頁反面至第14頁
    反面）、中國信託商業銀行股份有限公司99年6 月11日函（
    院二卷第11至12頁）、客戶交易明細表共2 紙（臺中警卷第
    17頁反面）在卷可稽，是此部分之事實應堪以認定。而現今
    社會詐騙歪風盛行，詐騙集團多利用他人之帳號，作為犯詐
    欺罪所用之工具，此不僅為報章媒體所時常報導之事，亦為
    政府政令宣導之重點。被告為一智慮成熟之成年人，其縱使
    並不確知所提供系爭帳號之提款卡及密碼，係遭他人用以對
    被害人詐欺取財，亦無法確知取得該提款卡及密碼之人係以
    何種方法於何時地為詐欺取財之具體內容，惟對於其所提供
    系爭帳號之提款卡及密碼，將遭人作為詐欺取財犯行之工具
    使用，應有概括之認識，且可預見其發生，竟主動交給身分
    不明之人士，而容任他人使用，顯見其就系爭帳號之提款卡
    、密碼提供他人不法犯罪之所用，並不違背被告本意，即被
    告並非確信系爭帳號之提款卡、密碼不至遭利用為犯罪之用
    ，仍將系爭帳號之提款卡及密碼提供他人，足認被告應具幫
    助犯罪之不確定故意。
  (二)被告雖以前詞置辯，惟一般民眾應徵工作經錄取後，提供金
    融機構帳戶供錄取機構作為薪資轉帳之用，僅需提供存摺封
    面影本或告知帳戶名稱及帳號即可，絕無需將金融機構之提
    款卡及密碼交付對方之必要，則被告辯稱提供系爭帳戶係為
    使對方辦理薪資轉帳，實與常情有違。何況被告於尚未經對
    方錄取前，且對於對方姓名、公司名稱、工作性質等均不知
    悉之情形下，即先行將屬於個人重要物品之提款卡及密碼輕
    易交給陌生人，亦顯然不合理。再者，被告交付系爭帳戶提
    款卡及密碼前，即將系爭帳戶內之存款提領至僅餘98元，有
    卷附被告系爭帳戶之歷史交易查詢報表1 紙（院二卷第11頁
    ），可見被告應知對方為可疑人士，其將系爭帳戶交給對方
    後，其可能即無法再使用，所以才將系爭帳戶內之存款幾乎
    提領一空，由此益徵被告對於不詳人士將利用其帳戶作為犯
    罪工具之事實，應有所認識，而顯然有幫助犯罪之不確定故
    意，是被告上開辯解，顯係卸責之詞，並無可採。從而，本
    件事證明確，被告犯行堪以認定，應依法論科。
三、按刑法上之幫助犯，係對於犯罪與正犯有共同之認識，而以
    幫助之意思，對於正犯資以助力，而未參與實施犯罪之行為
    者而言（最高法院75年度台上字第1509號、84年度台上字第
    5998號、88年度台上字第1270號判決意旨參照）。本件被告
    將其所申辦系爭帳號之提款卡、密碼，提供予詐欺集團之不
    詳年籍、姓名之詐欺成員使用，雖使該成員得基於詐欺取財
    之犯意，向被害人乙○○施以詐術，致使被害人陷於錯誤，
    匯款至該詐欺集團成員所提供之系爭帳戶內，而遂行其詐欺
    取財之犯行，惟被告單純提供提款卡及密碼供人使用之行為
    ，並不等同於向被害人施以欺罔之詐術行為，且亦無證據證
    明被告有參與詐欺取財犯行之構成要件行為，是核被告所為
    ，係犯刑法第30條第1 項前段、第339 條第1 項之幫助詐欺
    取財罪，檢察官移送併辦部分，因與起訴部分為事實上同一
    案件，是本院自得加以審理。被告幫助之正犯所詐騙之被害
    人係於同日內匯款2 次至被告上揭帳戶，是被告幫助之正犯
    係於密切之時、地實施犯罪，侵害同一法益，應屬接續犯，
    則為幫助犯之被告自僅成立幫助犯詐欺取財罪之單純1 罪。
    又被告並未實際參與詐欺犯行，所犯情節較正犯輕微，爰依
    刑法第30條第2 項規定，減輕其刑。爰審酌被告雖未實際參
    與詐欺取財犯行，但其提供系爭帳號之提款卡、密碼供不法
    犯罪集團使用，不僅造成執法機關不易查緝犯罪行為人，嚴
    重危害社會治安，助長社會詐欺犯罪風氣，更造成被害人求
    償上之困難，且犯後否認犯行，所為實屬不該，惟念其前並
    無前科，有臺灣高等法院被告前案紀錄表1 份在卷可按，參
    以被害人遭詐騙之金額，及被告之智識程度、生活情況等一
    切情狀，量處如主文所示之刑，並依本案犯罪情節、被告教
    育程度為高中畢業、現從事保全業，每月收入約25,000至28
    ,000元等情，諭知以新臺幣1,000 元折算1 日之易科罰金折
    算標準，以資懲儆。
據上論斷，應依刑事訴訟法第299 條第1 項前段，刑法第30條第
1 項前段、第2 項、第339 條第1 項、第41條第1 項前段，刑法
施行法第1 條之1 ，判決如主文。
本案經檢察官丙○○到庭執行職務。
中    華    民    國    99    年     8    月    31    日
                  刑事第五庭  審判長法  官 廖建瑜
                                    法  官 林永村
                                    法  官 林裕凱
以上正本證明與原本無異。
如不服本判決應於收受送達後10日內向本院提出上訴書狀，並應
敘述具體理由；如未敘述上訴理由者，應於上訴期間屆滿後20日
內向本院補提理由書（均須按他造當事人之人數附繕本）「切勿
逕送上級法院」。
中    華    民    國    99    年    8     月    31    日
                                    書記官 陳仙宜
附錄本案論罪科刑法條全文：
刑法第30條
幫助他人犯罪者，為從犯。雖他人不知幫助之情者，亦同。
從犯之處罰，得按正犯之刑減輕之。
刑法第339 條
意圖為自己或第三人不法之所有，以詐術使人將本人或第三人之
物交付者，處5 年以下有期徒刑、拘役或科或併科1 千元以下罰
金。
以前項方法得財產上不法之利益或使第三人得之者，亦同。
前二項之未遂犯罰之。

司法院資訊處製作；財團法人民間司法改革基金會備份。
